臺灣臺東地方法院刑事判決
111年度原交易字第44號
公  訴  人  臺灣臺東地方檢察署檢察官  
被      告  新英傑



選任辯護人  張原瑞律師(法律扶助律師)          
上列被告因過失傷害案件，經檢察官提起公訴（111年度調偵字
第65號），被告就被訴事實為有罪之陳述，經告知被告簡式審判
程序之旨，並聽取檢察官、被告及辯護人之意見後，裁定進行簡
式審判程序，並判決如下：
    主  文
新英傑犯過失傷害致人重傷罪，處有期徒刑陸月，如易科罰金，
以新臺幣壹仟元折算壹日。
    事實及理由
一、新英傑考領有普通重型機車駕駛執照，其於民國110年3月5
    日下午3時30分許，駕駛車牌號碼000-000號普通重型機車附
    載朱秀娟，沿臺東縣臺東市知本路1段，由北往南方向行駛
    ，行經臺東縣臺東市知本路1段與151巷交岔路口處時，本應
    注意行經閃光黃燈號誌之交岔路口，應減速接近，注意安全
    ，小心通過，且應注意該處路段之速限為時速60公里，不得
    超速行駛，而依當時天候晴、日間自然光線、柏油路面、路
    面乾燥、無缺陷、無障礙物、視距良好，並無不能注意之情
    事，竟仍疏未注意，貿然超速通過，適涂勝雄駕駛車牌號碼
    000-0000號自用小貨車，沿臺東縣臺東市知本路1段由南往
    北方向行駛，行經上開交岔路口處，欲左轉進入151巷，亦
    疏未注意行經閃光黃燈交岔路口欲左轉時，應充分注意對向
    來車之行駛動態與安全距離，且亦未注意轉彎車應禮讓直行
    車先行，即貿然左轉，兩車遂發生碰撞，新英傑所駕駛之上
    開機車遂人車倒地，致附載之朱秀娟因而受有胸椎粉碎性骨
    折及完全脊髓損傷、雙側血胸及左側肩胛骨骨折等傷害。新
    英傑於肇事後，報案人或勤務中心轉來資料未報明肇事人姓
    名，處理人員前往傷者就醫之醫院處理時，新英傑在場，並
    當場承認為肇事人，自首並願接受裁判。朱秀娟其後經送往
    佛教慈濟醫療財團法人花蓮慈濟醫院(下稱花蓮慈濟醫院)接
    受手術及診療後，迄今仍有雙下肢癱瘓，生活無法自理之情
    形，經該醫院診斷係因脊髓損傷嚴重導致下半身無力，神經
    學損傷程度實屬嚴重，回復可能性極低，已屬於重傷害。
二、案經朱秀娟訴由臺東縣警察局臺東分局報告臺灣臺東地方檢
    察署檢察官偵查起訴。
    理  由
壹、程序部分：
　　本件被告新英傑涉犯刑法第284條之罪，屬法定刑為死刑、
    無期徒刑、最輕本刑3年以上有期徒刑以外之罪，因其於準
    備程序就被訴事實為有罪之陳述，經告以簡式審判程序要旨
    ，並聽取當事人意見後，被告同意適用簡式審判程序(本院
    卷第82頁)，爰依刑事訴訟法第273條之1第1項規定，裁定進
    行簡式審判程序，且本件所引屬於審判外陳述之傳聞證據，
    依同法第273條之2規定，不受第159條第1項關於傳聞法則規
    定之限制，依法有證據能力。
貳、認定犯罪事實所憑之證據及理由：
一、上開犯罪事實，業據被告於警詢、偵訊及本院審理時坦承不
    諱(見偵卷第19頁至第24頁、第27頁至第30頁、第151頁至第
    153頁、本院卷第80頁)，核與證人即告訴人朱秀娟於警詢、
    偵訊中證述之情節相符(見偵卷第37頁至第39頁、第143頁至
    第145頁)，並有道路交通事故現場圖、道路交通事故調查報
    告表㈠及㈡、花蓮慈濟醫院出具之110年5月27日診斷證明書、
    花蓮慈濟醫院110年9月28日慈醫文字第1100002543號函所附
    病情說明書、花蓮慈濟醫院111年3月14日慈醫文字第111000
    0782號函所附病情說明書、花蓮慈濟醫院111年5月17日慈醫
    文字第1110001418號函所附病情說明書、病症暨失能診斷證
    明書、被害人之中華民國身心障礙證明(重度)、車輛詳細資
    料報表、證號查詢機車駕駛人資料、交通部公路總局臺北區
    監理所花東區車輛行車事故鑑定會(下稱花東區行車事故鑑
    定會)花東區0000000號鑑定意見書各1份及車禍現場蒐證照
    片共24張在卷可稽(見偵卷第51頁、第59頁、第61頁至第72
    頁、第77頁至第79頁、第85頁、第87頁、第89頁、第91頁、
    第123頁至第125頁、第129頁至第133頁；調偵卷第35頁至第
    37頁；本院卷第53頁、第65頁至第67頁、第69頁)，足認被
    告之自白應與事實相符，堪以採信。
二、經查，該處事故路段之速限為60公里，有前揭道路交通事故
    調查報告表㈠1份附卷可憑(見偵卷第77頁)。而被告於警詢、
    偵訊及本院審理中均坦認：當下以時速約70公里至80公里行
    駛等語(見偵卷第21頁、第153頁；本院卷第81頁)，是被告
    於行經案發之閃光黃燈路口時，並未減速接近，注意安全，
    反選擇超速行駛，貿然通過該路口，就本案交通事故之發生
    自有過失甚明。再者，本件交通事故前經囑託花東區行車事
    故鑑定會鑑定，鑑定意見略以：「一、涂勝雄駕駛自用小貨
    車行經閃光黃燈號誌交岔路口左轉時，未充分注意對向來車
    行車動態與安全距離，轉彎車未禮讓直行車先行，為肇事主
    因。二、被告駕駛普通重型機車，行經閃光黃燈號誌交岔路
    口，未減速接近，注意安全，小心通過，為肇事次因。」，
    有前揭花東區行車事故鑑定會意見書1份在卷可憑(見偵卷第
    132頁)，上開鑑定意見亦同於本院前揭對於被告本案肇事責
    任之認定。審酌前揭鑑定意見既係該單位本於道路交通法令
    及實務之專業知識、經驗所得之結論，當可憑信，益徵被告
    對於本案道路交通事故之發生，確應擔負過失之責。
三、按「毀敗」，係指完全喪失其效用而言；至傷害是否已達於
    「嚴重減損」程度，則應參酌醫師之專業意見、被害人實際
    治療回復狀況及一般社會觀念對於被害人能否「參與社會」
    、「從事生產活動功能」或「受到限制或無法發揮」社會功
    能(或是社會適應力)等情形綜合判斷之。查被告駕駛機車肇
    事，告訴人因此受有胸椎粉碎性骨折及完全脊髓損傷、雙側
    血胸及左側肩胛骨骨折等傷害；而告訴人術後於花蓮慈濟醫
    院接受治療後，仍有因脊髓損傷導致雙下肢癱瘓，生活無法
    自理，需24小時專人照護之情形，又其神經學損傷程度實屬
    嚴重，依臨床經驗判斷要完全恢復可能性低，上情有花蓮慈
    濟醫院出具之前揭各診斷證明書及病情說明書各1份存卷可
    參(見偵卷第51頁、第125頁；調偵卷第37頁；本院卷第53頁
    、第67頁)。再告訴人經鑑定後並已領有中華民國身心障礙
    證明（鑑定日期：110年4月9日、障礙等級：重度、障礙類
    別：第7類【b730b.3】，見本院卷第69頁)。綜合上情，堪
    認告訴人目前雙肢仍無法站立或行走，並於近期經鑑定為重
    度之身心障礙，回復之可能性極低，應認已達毀敗或嚴重減
    損雙肢之機能甚明
四、綜上，告訴人確因本件道路交通事故而受有前揭重傷害，且
    被告之過失行為與告訴人所受之上開重傷害結果間，具有相
    當因果關係。從而，被告之過失致重傷害犯行，堪予認定，
    應依法論科。
參、論罪科刑：
一、核被告所為，係犯刑法第284條後段之過失致人重傷罪。
二、本案道路交通事故發生後，報案人或勤務中心轉來資料未報
    明肇事人姓名，處理人員前往傷者就醫之醫院處理時，被告
    在場，並當場承認其為肇事人，自首並願接受裁判一節，有
    臺東縣警察局臺東分局交通分隊道路交通事故肇事人自首情
    形紀錄表1份在卷可憑（見偵卷第75頁），是被告係對於未
    發覺之犯罪自首而願接受裁判，爰依刑法第62條前段之規定
    減輕其刑。
三、爰以行為人責任為基礎，審酌被告疏未遵守道路交通安全法
    規，釀成本案車禍事故，造成告訴人受有前揭重傷害，恐終
    身均須受人照護，致使告訴人之家屬身心及經濟之負擔均甚
    鉅，實有不該；且因其無力負擔金額，並未與告訴人及其家
    屬達成和解，彌補告訴人及其家屬之損害，獲取告訴人及其
    家屬之原諒；然慮及本案交通事故之發生，並非僅因被告個
    人之過失，亦有他人過失駕駛行為之介入；復斟酌被告犯後
    坦認自身犯行，態度尚可；兼衡其自陳為高職畢業，目前打
    零工，月收入約2萬多元，家中仍有母親須扶養之家庭生活
    及經濟狀況(見本院卷第89頁)；併考量檢察官、告訴代理人
    對被告刑度之意見(見本院卷第88頁至第89頁)等一切情狀，
    量處如主文所示之刑，並諭知易科罰金之折算標準，以資懲
    儆。
四、辯護人雖請求本院對被告宣告緩刑(見本院卷第89頁)，惟查
    ，本案被告雖坦承自身犯行，並表達與告訴人和解之意願，
    有被告所提通訊軟體對話紀錄1份在卷可考，然被告之過失
    業已導致告訴人受有前揭重傷害之結果，且被告迄今並未賠
    償，而未與告訴人達成和解，經本院斟酌上情及全案情節後
    ，認本案不宜為緩刑之宣告，辯護意旨難認可採，併此說明
    。
據上論斷，依刑事訴訟法第299條第1項前段、第273條之1第1項
，判決如主文(依刑事判決精簡原則，僅記載程序法條)。
本案經檢察官莊琇棋提起公訴；檢察官洪清秀到庭執行職務。
中　　華　　民　　國　　111 　年　　5 　　月　　31　　日
                  刑事第二庭　法　官  李承桓
以上正本證明與原本無異。
如不服本判決應於收受送達後20日內向本院提出上訴書狀，並應
敘述具體理由；其未敘述上訴理由者，應於上訴期間屆滿後20日
內向本院補提理由書（均須按他造當事人之人數附繕本）。「切
勿逕送上級法院」
告訴人或被害人對於本判決如有不服，請書具不服之理由狀，請
求檢察官上訴，其上訴期間之計算係以檢察官收受判決正本之日
期為準。
                              書記官  許惠棋
中　　華　　民　　國　　111 　年　　6 　　月　　1 　　日
附錄本案論罪科刑法條全文
中華民國刑法第284條：
因過失傷害人者，處一年以下有期徒刑、拘役或十萬元以下罰金
；致重傷者，處三年以下有期徒刑、拘役或三十萬元以下罰金。